臺灣臺中地方法院刑事判決　　　　　　　95年度易字第1043號
公　訴　人　臺灣臺中地方法院檢察署檢察官
被　　　告　甲○○
選任辯護人　吳莉鴦律師
上列被告因偽造文書案件，經檢察官提起公訴（94年度偵續字第
271號），本院判決如下：
    主    文
甲○○無罪。
    理    由
一、公訴意旨係以：丁○○（移送臺灣高等法院臺中分院併案審
    理中）於民國88年4月間起，受自日據時代起即任址設於臺
    中縣神岡鄉○○段73地號之臺中縣神岡鄉祭祀公業林程（又
    名祭祀公業林開庭、祭祀公業林開程）之管理人林成德之委
    託，為該祭祀公業清理祖產林程名下之土地（臺中縣神岡鄉
    ○○段289、290地號土地），以資向臺中縣政府神岡鄉公所
    辦理「林開庭祭祀公業」之立案及辦理派下員土地財產之繼
    承、登記、開發等事宜，丙○○○為丁○○之妻，被告甲○○則為丙○○○之弟媳，因丁○○意圖為自己不法之所有，
    為達取得該林程祭祀公業所有之座落於臺中縣神岡鄉○○段
    49 4之2、494之3、494之4等地號三筆土地（以上三筆土地
    連同同段518、520、492地號等三筆土地均係自前開臺中縣
    神岡鄉○○段289、290等地號土地變更登記而來），竟於89
    年8月8日將上開三筆土地移轉登記至不知情之丙○○○名下
    後，被告甲○○與丁○○即共同基於使公務員登載不實之犯
    意聯絡，被告甲○○明知伊與丁○○或丙○○○間並無買賣
    上開494之2、494之3、494之4等地號三筆土地之關係，竟於
    90年6月6日，向臺中縣豐原地政事務所申請為所有權移轉登
    記予被告甲○○，經該地政事務所承辦之公務員受理後，將
    該三筆土地登記移轉所有權完畢，並於各該土地之登記原因
    上註明為「買賣」，被告甲○○乃以此方式使公務員將不實
    之事項登載於職務上所掌之公文書，足以生損害於地政機關
    對於土地管理之正確性及林程祭祀公業，案經林程祭祀公業
    管理人林有全訴請偵辦；因認被告甲○○涉犯刑法第二百十
    四條之使公務員登載不實罪嫌。
二、按犯罪事實應依證據認定之，無證據不得認定犯罪事實；不
    能證明被告犯罪或其行為不罰者，應諭知無罪之判決，刑事
    訴訟法第一百五十四條第二項、第三百零一條第一項分別定
    有明文。而刑事訴訟法上所謂認定犯罪事實之證據，係指足
    以認定被告確有犯罪行為之積極證據而言，該項證據自須適
    合於被告犯罪事實之認定，始得採為斷罪資料，最高法院29
    年上字第3105號著有判例。又認定犯罪事實所憑之證據，無
    論係直接證據或間接證據，其為訴訟上之證明，須於通常一
    般之人均不致有所懷疑，而得確信其為真實之程度者，始得
    據為有罪之認定，倘其證明尚未達到此一程度，而有合理之
    懷疑存在，復無其他調查途徑可尋，法院即應為無罪之判決
    ，最高法院76年台上字第4986號著有判例。
三、公訴人認被告甲○○涉有上開使公務員登載不實之罪嫌，無
    非係以：上揭事實，業據告訴人林程祭祀公業管理人林有全
    於警偵訊指訴歷歷，並有土地登記謄本、地籍資料異動索引
    、臺中縣豐原地政事務所94年8月25日豐地價字第094000708
    1號函一份、不動產買賣契約書影本三份、土地及建物所有
    權狀影本各二張在卷可稽，雖證人丙○○○均到庭證稱因其
    多年前曾向被告甲○○借款約100多萬元，所以於90年5月20
    日與被告簽訂買賣契約書，同年6月間將前開三筆土地移轉
    登記至被告名下以作為債務抵銷等語，與證人乙○○於偵查
    中證述：「（問：被告甲○○是否曾經向丙○○○或丁○○
    買地？）有。丙○○○曾向我借了100萬元要週轉，我從彰
    化銀行豐原分行的帳號領錢出來借她。（問：被告甲○○向
    丙○○○或丁○○買地，你是否知悉？）知道，我太太有跟
    我商量，她們買賣的錢要匯到我彰化銀行豐原分行的帳戶。
    （問：買賣的價金總共多少？如何支付？）總價金300萬元
    ，不足的200萬元是我太太甲○○以她自己的名義向沙鹿土
    地銀行貸款，我自己沒有去。」等語相符，然證人丙○○○
    於94年3月8日偵訊時係供述向被告甲○○之夫乙○○借款約
    100萬元，因無錢可還，才以300萬元之價格將上開土地賣給
    證人乙○○抵債，並約定登記於被告甲○○名下等語，證人
    丙○○○所述前後不一，且與證人丁○○於同日隔離訊問時
    所供述：因伊之前向乙○○借了約100萬元，因無錢可還，
    才以300萬元之價格將上開土地賣給證人乙○○抵債，並約
    定登記於被告甲○○名下等語不符，顯有重大瑕疵，而證人
    乙○○對於本件買賣的時間、本案辦理所有權移轉登記之經
    過、甚至何時將上開三筆土地出賣給不知情之買受人呂淨雯
    、許寶珍、羅錦雲等事項均毫無所悉，實有違常情，況且，
    渠等二人卻未曾提出任何上開借貸金錢往來之證據佐證，實
    難採信等，資為論據。
四、訊據被告甲○○堅持否認有何使公務員登載不實之犯行，辯
    稱：伊不知道名下有登記土地過，也沒有去過銀行辦理貸款
    ，伊知道丙○○○係大姑，丁○○係丙○○○之先生，丙○○○有無向伊借過100萬元，伊忘記了，但是伊並沒有100萬
    元款項，至於伊先生乙○○有無借過丙○○○100萬元，伊
    不清楚，伊沒有在土地銀行開過戶，也沒有賣過土地，丁○○、丙○○○也沒有給過伊錢，丁○○有無向伊借過身分證
    ，伊不記得了，伊先生乙○○於十多年前在鐵工廠上班，月
    薪多少伊不知道，家境普通，伊生病之前，有在工作，何時
    開始生病，伊也不清楚等語。
五、經查：
（一）證人乙○○於本院審理中到庭證稱：「丙○○○向我借10
      0萬元，沒有辦法還錢，我向她催討，丙○○○就說要將
      這三筆土地賣給我，價金300萬元，其中100萬元抵債，另
      外200萬元是貸款。」、「我們（指乙○○與被告甲○○
      ）是夫妻關係，代書說登記夫妻何人都一樣。」、「（借
      給丙○○○的錢）是陸陸續續借的，分三次借，每次30萬
      元、30萬元、40萬元，時間大約是在88、89年間，錢不是
      從彰化銀行就是從郵局領出來的，提領現金交付的。」、
      「錢都是由被告甲○○去領，我只有兩個帳戶，后里郵局
      及彰化銀行豐原分行。」、「丙○○○陸續向我借錢，丙○○○後來有開給我兩張本票。」等語（參照本院卷第12
      8、129、130頁），佐以證人乙○○先前於偵查中證稱：
      「丙○○○曾向我借了100萬元要週轉，我從彰化銀行豐
      原分行的帳戶領錢出來借她。」等語（參照94年度偵序字
      第271號偵查卷第24頁），可見證人乙○○所稱借貸予丙○○○之100萬元款項應係從彰化商業銀行豐原分行帳戶
      而來，經本院依職權調閱乙○○向彰化商業銀行豐原分行
      所申請開立之活期存款帳戶自開戶迄今之交易往來明細資
      料顯示，該帳戶於87年間僅有15000元至45000元不等之小
      額現金提款紀錄，而於88、89年間，該帳戶除於88年3月8
      日提領現金36萬元、88年4月9日提領現金30萬元、88年10
      月25日提領現金5萬元、88年12月27日提領現金10萬元、8
      9年6月26日提領現金13萬元外，其餘均係作為股票買賣款
      轉入帳之用，至於90年間除活期存款利息入帳外，並無任
      何交易往來，此有彰化商業銀行豐原分行96年8月20日彰
      豐原字第0961815號函檢送之活期存款明細分類帳及活期
      存款交易明細表各一份在卷可稽（參照本院卷第115至118
      頁），明顯與證人乙○○證述內容不符，且經本院調閱被
      告甲○○與乙○○夫妻於89年度至91年度綜合所得稅申報
      資料，發現被告甲○○與乙○○夫妻每年之綜合所得總額
      均不超過100萬元，此有財政部臺灣省中區國稅局臺中縣
      分局96年8月20日中區國稅中縣二字第0960034559號函檢
      送之乙○○89年至91年度綜合所得稅核定通知書各一份在
      卷可稽（參照本院卷第107至113頁）；則證人乙○○與被
      告甲○○夫妻是否有充裕之資金可以借款100萬元予丙○○○週轉使用，即有可疑。
（二）又證人乙○○先前於偵查中證稱：「聽我姊姊丙○○○說
      土地賣掉了，賣給何人我不認識，我姊姊向我借的錢就還
      我。」等語（參照94年度偵續字第271號偵查卷第24頁）
      ，惟其後於本院審理中到庭證稱：「（問：你在偵查中表
      示，這三筆土地再轉售之後，丙○○○有還你100萬元，
      有無此事？）我不清楚，我沒有在管帳。」等語（參照本
      院卷第130頁），證人乙○○供述先後不一，已有可疑，
      且依據證人乙○○個人之證述內容，丙○○○向其借款10
      0萬元，其後丙○○○以其名下之系爭三筆土地出售予乙○○，登記被告甲○○名義，買賣價款共300萬元，其中1
      00萬元價款以借款債務抵償，則丙○○○何須在系爭土地
      轉賣後再清償乙○○100萬元之借款，可見證人乙○○於
      偵查中所述，確有可議之處。再者，證人乙○○於本院審
      理中證稱丙○○○借款後有在其住處親自簽發兩張面額各
      50萬元之本票等語（參照本院卷第131頁），明顯與證人
      丙○○○於本院審理中證稱：「當時因為沒有能力清償，
      所以我叫我先生丁○○開本票兩張各50萬元。」等語（參
      照本院卷第139頁）不符，觀諸被告甲○○辯護人當庭提
      出之本票影本二份（參照本院卷第150頁），該本票上係
      以丁○○之名義簽發，且確實為丁○○本人之筆跡，則證
      人乙○○指稱由丙○○○簽發本票，即有不實。復以，丁○○既然曾經簽發該二張面額各50萬元之本票作為借款之
      擔保，對於此項有利於被告甲○○之具體事證，何以在先
      前偵查程序中，證人乙○○、丙○○○、丁○○等人均未
      提出，卻遲至本院審理中始行提出主張，且觀諸被告甲○○辯護人於96年9月13日審理期日後提出之本票正本觀之
      ，該二張本票分別係於88年5月31日、88年10月5日簽發，
      到期日均為90年5月20日，距今已有六年之時間，以臺灣
      地區之潮濕度而言，該兩張支票之紙質應當會呈現些許程
      度之泛黃，且以簽字筆書寫之筆跡，在經歷六年之時間後
      ，亦當會有些許暈開之感覺，惟該兩張本票卻呈現簽發製
      作時間未久之嶄新感，則該兩張本票是否為丁○○臨訟杜
      撰之證物，即有可疑，本院認為在無從確認該兩張本票之
      來源及真實性之前提下，尚無從資為本案之證據使用。
（三）次以，證人丁○○於本院審理中證稱：「我從88年開始，
      前後總共向被告借了100萬元，分二到三次借的，因為時
      間距離現在已經六、七年了，所以記不清楚。每次借款都
      是丙○○○拿回來的，印象中每次拿回來的款項是3、40
      萬元。」等語（參照本院卷第133頁），而證人丙○○○
      則於本院審理中證稱：「是我打電話向乙○○借錢，由被
      告甲○○領錢出來交給我，是我去被告甲○○家裡拿錢的
      。」、「時間大約在88年中旬，借二、三次，每次好像是
      30萬元，確切金額，因為時間太久了，不記得了。」、「
      （先前在偵查中表示借款105萬元）其實另外5萬元，我是
      私下向乙○○借的，本來不想讓我先生知道，所以才會都
      說借款100萬元，而且5萬元部分，借款幾天之後，我就還
      了。」等語（參照本院卷第139、141頁），佐以證人丙○○○先前於偵查中證述：「87、88年曾向我弟弟乙○○借
      了約105萬元，沒有約定利息。」等語（參照94年度偵續
      字第271號偵查卷第26頁），證人丙○○○於94年9月間於
      偵查中應訊時，對於借款時間指稱係87、88年間，按理證
      人之記憶應當會因時間久遠，而愈發模糊不清，何以證人
      丙○○○在事隔二年後之96年9月間卻能於本院中明確表
      示在88年中旬先後借款之情，則證人丙○○○、丁○○前
      開證述內容，是否屬實，已有可疑；再者，證人丙○○○
      、丁○○對於借款之各項細節，亦與證人乙○○所述有所
      出入，且對於證人丙○○○所稱之借款經過，明顯與證人
      乙○○申請開立之彰化商業銀行豐原分行帳戶交易往來明
      細資料不符，證人乙○○前開銀行帳戶內於88年中旬間，
      並無累計達100多萬元款項之現金提領紀錄，則證人乙○○何來現金款項可以出借予證人丙○○○夫妻週轉使用。
（四）再者，證人丁○○於臺灣高等法院臺中分院93年度上訴字
      第973號被訴偽造文書案件案審理中供稱：「將原為祭祀
      公業林程所有之前開‧‧‧492之2地號、494之3地號、49
      4之4地號等土地，分別於89年8月7日，以『買賣』為由，
      申請辦理土地所有權移轉登記完成，而借名登記於丙○○○名下。」等語，此有臺灣高等法院臺中分院93年度上訴
      字第973號刑事判決書在卷可稽（參照本院卷第85頁）；
      而證人丙○○○亦於該案件偵查中供稱：「丁○○將前揭
      土地移轉登記在伊名下，伊不知情，因其證件及印章均由
      丁○○保管，故不知道。」等語，經臺灣臺中地方法院檢
      察署檢察官為不起訴處分在案，此有最高法院96年度台上
      字第4028號刑事判決（參照本院卷第91頁）、臺灣臺中地
      方法院檢察署檢察官90年度偵字第14411號不起訴處分書
      （參照93年度他字第2270號偵查卷第170頁）在卷可稽；
      惟證人丙○○○卻於本院審理中證稱：「（問：為何你在
      警詢及偵查中表示不知情？）因為地號有變更，我才會回
      答不清楚，事實上，有經過我的同意。」、「我沒有參與
      （系爭三筆土地事後轉賣予呂淨雯等人之過程），但是我
      都知情，因為丁○○都有跟我說，移轉登記及借款時，我
      都要親自到場簽名。」等語（參照本院卷第140、141頁）
      ，證人丁○○亦於本院中證稱：「（我用丙○○○之名義
      登記系爭三筆土地之所有人）有（經過丙○○○同意），
      因為丙○○○也要簽名。」、「因為據她所知，這三筆土
      地是從祭祀公業移轉下來的，後來變更為新地號後，所以
      丙○○○不知道（才會在警詢中供稱不知道這件事）。」
      等語（參照本院卷第138頁），可見證人丙○○○對於其
      夫丁○○將系爭三筆原屬於林程祭祀公業所有之土地擅自
      變更移轉登記予其名下之情，有所知悉，並同意，非若前
      開案件中所稱毫不知情，僅係丁○○借用其名義登記而已
      。另外，對於前開系爭三筆土地之所有權歸屬，告訴人林
      程祭祀公業管理人林有全於90年8月20日即對丁○○提起
      偽造文書、侵占之告訴，經臺灣臺中地方法院檢察署檢察
      官以90年度偵字第14411號案件偵查中，此有檢查書類查
      詢資料一份在卷可稽（參照94年度偵字第9119號偵查卷第
      19頁），由此推知，在祭祀公業管理人林有全提出告訴前
      ，證人丁○○與祭祀公業間對於系爭土地所有權之歸屬即
      有爭議，而證人丙○○○身為證人丁○○之妻對於祭祀公
      業名下土地之情事亦均知悉，則既然系爭三筆土地所有權
      仍有爭議，丙○○○又如何能將系爭三筆土地認定係個人
      所有，於90年5月20日以抵償債務為由，逕行出售予被告
      甲○○，並於90年6月6日辦妥所有權移轉登記，可見證人
      丙○○○、丁○○與被告甲○○間之系爭三筆土地買賣是
      否屬實，抑或僅係丁○○利用被告甲○○名義藉以辦理移
      轉登記，以達再轉售予善意第三人之目的而已，即有待商
      榷。
（五）另以，依據被告甲○○辯護人之主張，丁○○將登記丙○○○名義之系爭三筆土地於90年5月20日出售予被告甲○○，用以抵償100萬元之債務，其餘200萬元之買賣價款則
      由被告甲○○向銀行貸款，按理，丁○○、丙○○○夫妻
      既然僅積欠乙○○、被告甲○○夫妻100萬元之債務，大
      可僅以系爭土地中之一筆用以抵償債務即足，何以要同時
      出售前開三筆土地？且被告甲○○及其夫乙○○本身並無
      能力可以購買價值300萬元之系爭三筆土地，被告甲○○
      何須為收回100萬元之借款，而額外負擔200萬元之銀行貸
      款負擔？再者，既然出售系爭三筆土地之時間係在90年5
      、6 月間，為何被告甲○○未於當年度向銀行辦理貸款，
      用以支付購買系爭三筆土地抵償債務後不足額部分之價款
      ，卻拖延至91年2月19日始向臺灣土地銀行辦理貸款200萬
      元，此有臺灣土地銀行沙鹿分行96年8月14日鹿放字第096
      0002396號函一份（參照本院卷第104頁）、被告甲○○辯
      護人提出之借據影本一份（參照本院卷第151頁）在卷可
      稽。況且，系爭三筆土地，其中臺中縣神岡鄉○○段494
      之2地號土地係於93年1月14日移轉登記予呂淨雯，臺中縣
      神岡鄉○○段494之3地號係於90年8月17日移轉登記予許
      寶珍，臺中縣神岡鄉○○段494之4地號係於90年11月15日
      移轉登記予羅錦雲，此有臺中縣豐原地政事務所民眾閱覽
      異動索引影本一份在卷可稽（參照偵查卷第16、18、21頁
      ）；而丁○○在90年8月17日、90年10月23日即將其中位
      於臺中縣神岡鄉○○段494之3地號、494之4地號該二筆土
      地連同其上房屋，分別以總價550萬元、556萬元之價格，
      先後出售予許寶珍、羅錦雲夫妻，並於90年8月17日、90
      年11月15日辦妥土地所有權移轉登記，此有臺中縣豐原地
      政事務所土地所有權狀影本各一份（參照94年度偵續字第
      271號偵查卷第52、57頁）、臺中縣豐原地政事務所建物
      所有權狀影本各一份（參照94年度偵續字第271號偵查卷
      第53、5 8頁）、不動產買賣契約書影本各一份（參照94
      年度偵續字第271號偵查卷第54至56頁、第59至61頁）在
      卷可稽；由此可知，系爭三筆土地於90年6月6日始辦理移
      轉登記予被告甲○○，丁○○於90年8月至10月間即將其
      中二筆土地連同其上之房屋出售，售價合計達1106萬元，
      則丁○○大可以土地部分之分配款逕行抵償被告甲○○應
      該支付之200萬元土地買賣價款即足，又何須要求被告甲○○事後再於91年2月19日以臺中縣神岡鄉○○段494之2
      地號之土地向臺灣土地銀行沙鹿分行辦理200萬元貸款？
      且既然臺中縣神岡鄉○○段494之3、494之4地號之二筆土
      地亦係登記被告甲○○所有，為何轉售之後，丁○○未立
      即結算分配款予被告甲○○？再者，丁○○於92年12月23
      日將臺中縣神岡鄉○○段494之2地號土地連同房屋以400
      萬元之價格轉售予呂淨雯之後，始將被告甲○○應取得之
      分配款給付被告甲○○，再由被告甲○○持200多萬元向
      貸款銀行清償並於93年1月16日辦理塗銷系爭土地上之抵
      押權設定，業據證人丁○○於本院審理中證述屬實（參照
      本院卷第138頁），並有不動產買賣契約書影本一份（參
      照94年度偵續字第271號偵查卷第34之2至39頁）、臺中縣
      豐原地政事務所建物所有權狀影本一份（參照94年度偵續
      字第271號偵查卷第42頁）、臺中縣豐原地政事務所土地
      所有權狀影本一份（參照94年度偵續字第271號偵查卷第
      43頁）、抵押權塗銷同意書影本一份（參照本院卷第158
      頁）在卷可稽，既然系爭三筆土地，其中二筆已於90年間
      出售，為何被告甲○○還得在91年2月間向銀行辦理貸款
      ，自行承擔銀行貸款利息之負擔，直到丁○○於93年間將
      最後一筆土地轉讓出售為止？何況，證人丁○○於本院審
      理中證稱：「（以被告甲○○名義辦理之200萬元抵押貸
      款，我）沒有（繳過本息）。都是被告甲○○在給付。」
      、「因為土地買賣時，我就有跟被告甲○○及乙○○提議
      ，日後以土地及我興建後的房子，一起去辦理貸款。」等
      語（參照本院卷第137頁），既然係以被告甲○○名義之
      土地及丁○○興建之房屋共同向銀行辦理貸款，為何丁○○指稱銀行貸款之本息均係由被告甲○○獨自繳付？由此
      可知，被告甲○○於91年2月19日向銀行辦理之200萬元貸
      款究竟係為給付買賣系爭三筆土地之差額價款或係為供丁○○興建座落臺中縣神岡鄉○○段494之2地號土地上之房
      屋使用，亦有可疑。
（六）復以，證人乙○○於本院審理中到庭證稱：「在丙○○○
      家（丙○○○表示要將這三筆土地賣給我）。」、「（當
      時有）我、丙○○○、丁○○、被告甲○○（在場）。」
      、「我要買這三筆土地的時候有參與，後來再轉賣，我就
      不清楚，是我太太去的。」等語（參照本院卷第129頁）
      ，核與證人丙○○○於本院中之證述情節相符（參照本院
      卷第140頁），依據證人乙○○、丙○○○之證述內容，
      可見被告甲○○當時亦有參與購買系爭三筆土地之過程，
      則被告甲○○當時之精神狀況仍屬正常，仍有能力簽署買
      賣契約或參與議定土地轉售價格。惟依據證人呂淨雯於偵
      查中證稱：「我只認識丁○○、丙○○○，其他人都不認
      識。」、「我有買臺中縣神岡鄉○○路27之2號，我是向
      丁○○接洽的，丙○○○沒有在場，不過她知道，買了40
      0萬元，我將錢交給丁○○，‧‧‧出賣人甲○○的部分
      是丁○○簽的，契約書後面另外有寫出賣人代理人丁○○
      。」等語（參照94年度偵續字第271號偵查卷第25頁）；
      證人許寶珍於偵查中證稱：「我只認識羅錦雲、丁○○，
      其他人都不認識。」、「我有買臺中縣神岡鄉○○路27號
      及同路27之1號的房屋及土地。其中27號登記我太太羅錦
      雲的名字，27之1號是登記我的名字，買賣時我太太跟我
      一起去找丁○○接洽，‧‧‧本件買賣是中間人介紹我們
      去找丁○○買的，27之1號的價金是550萬元，27號的價金
      是556萬元，‧‧‧。」、「丁○○有對我說過，那裡是
      祭祀公業，需要經過很多人同意蓋章，才能轉讓，他有說
      那是以甲○○的名義登記為所有人，我問丁○○，他說就
      以甲○○的名義去登記。」等語（參照94年度偵續字第27
      1號偵查卷第25、26頁），佐以系爭三筆土地之不動產買
      賣契約書（參照94年度偵續字第271號偵查卷第34之2至39
      、54至56、59至61頁），出賣人即被告甲○○部分，均係
      由丁○○以代理人身分代為簽名，後續收取買賣價款亦均
      係由丁○○為之，且丁○○亦從未提出被告甲○○出具之
      委託書，則於本件案發後，被告甲○○已出現中度、重度
      之精神障礙，又如何確定被告甲○○當時確有授權同意丁○○代為簽訂不動產買賣契約？何況，系爭三筆土地連同
      其上房屋之買賣事宜，均係由丁○○一手包辦，被告甲○○從未出面接洽或簽訂買賣契約，被告甲○○當時仍有意
      思自主能力，且丁○○亦有陪同被告甲○○前往銀行辦理
      貸款，為何丁○○不要求被告甲○○出面與買受人簽署不
      動產買賣契約書？觀諸丁○○經林程祭祀公業告訴侵占祭
      祀公業名下之系爭三筆土地，事後卻又利用其妻丙○○○
      之名義辦理土地所有權移轉登記，則事後再由丙○○○名
      下移轉登記予其弟媳被告甲○○名義，並且迅速轉讓予不
      知情之第三人許寶珍、羅錦雲夫妻，又不讓被告甲○○與
      買受人見面接洽，更加令人質疑丁○○係利用被告甲○○
      之名義進行系爭三筆土地轉售予不知情之善意第三人之意
      圖。
（七）至於，卷附被告甲○○與丙○○○間於90年5月20日所簽
      訂之不動產買賣契約書（參照93年度他字第2270號偵查卷
      第113頁），其上雖有被告甲○○與丙○○○之個人簽名
      ，但對於承買人部分「甲○○」之名字，是否由被告甲○○本人所簽，尚無從據以確定，蓋卷附之不動產買賣契約
      係屬影本，筆跡模糊不清，且被告甲○○於91年2月19日
      在臺灣土地銀行沙鹿分行簽立借據時所書寫之簽名，與其
      在96年8月7日發病後於本院準備程序中所書寫之簽名，二
      者筆跡非全然相似，則被告甲○○書寫文字之能力是否因
      為精神疾患而有所影響，本院非醫療專業機構雖無從判定
      ，然亦無從據以比對確認為被告甲○○本人之簽名。再者
      ，被告甲○○自93年11月15日起，即因精神方面之疾病就
      診迄今，經診斷罹患精神分裂情感障礙症、精神分裂症，
      達到重度精神障礙之程度，此有被告甲○○辯護人提出之
      行政院國軍退除役官兵輔導委員會臺中榮民總醫院診斷證
      明書各一份（參照本院卷第21、48頁）、臺中榮民總醫院
      病歷紀錄影本一份（參照本院卷第76至82頁）在卷可稽，
      被告甲○○並於95年6月間因誤飲洗廁劑致喉嚨灼傷，進
      行氣切手術，無法言語，無法到庭應訊陳述，經本院函請
      臺中縣警察大甲分局派員查訪屬實，此有臺中縣警察局大
      甲分局95年6月20日中縣甲警偵字第0950008899號函一份
      （參照本院卷第33頁）在卷可稽，其後經本院定期函請臺
      中縣警察局大甲分局義理派出所員警查訪結果，經轄區員
      警陳明輝於96年1月8日訪視後，表示被告甲○○該時精神
      、身體均較先前為佳，早上並有出門運動及偶爾做資源回
      收工作；再於96年6月7日訪視後，表示被告甲○○自行前
      來開門，該時行動自由，精神狀況亦較先前為佳，但其夫
      乙○○仍表示不行出庭應訊，此有本院公務電話紀錄（參
      照本院卷第46、52頁）在卷可憑，經本院於96年8月7日傳
      喚被告甲○○到庭應訊結果，發現被告甲○○對於本院問
      訊之相關問題內容均能理解，僅係反應答覆之速度較為緩
      慢，並無不能陳述之情事，而且對於本案之犯罪事實均已
      不復記憶，而被告甲○○之夫乙○○與丁○○之妻丙○○○係屬姊弟關係，被告甲○○身為乙○○之妻，對於購買
      300萬元之系爭土地情事，有無權限自行決定，抑或係其
      夫乙○○授意利用其名義登記，均有可疑？本院認為在被
      告甲○○個人無法充分答辯之情況下，自難遽以乙○○、
      丙○○○其姊弟所為之陳述，據以為不利於被告甲○○之
      認定。
（八）從而，事實之認定，應憑證據，如未能發現相當證據，或
      證據不足以證明，自不能以推測或擬制之方法，為裁判基
      礎；且認定犯罪事實所憑之證據，雖不以直接證據為限，
      間接證據亦包括在內，然無論直接證據或間接證據，其為
      訴訟上之證明，須於通常一般之人均不致有所懷疑，而得
      確信其為真實之程度者，始得據為有罪之認定，倘其證明
      尚未達此一程度，而有合理之懷疑存在而無從使事實審法
      院得有罪之確信時，即應由法院為諭知被告無罪之判決。
      綜觀現有卷證資料，對於起訴書所指被告甲○○與丁○○
      共同基於使公務員登載不實之犯意聯絡，將原屬林程祭祀
      公業所有而於89年8月8日移轉登記予丙○○○名下之系爭
      三筆土地，向臺中縣豐原地政事務所辦理移轉登記予被告
      甲○○後，再轉賣出售予不知情之第三人呂淨雯、許寶珍
      、羅錦雲等三人，足以生損害地政機關對於土地管理之正
      確性及林程祭祀公業等情，揆諸前揭事證，確實無法證明
      被告甲○○與丙○○○、丁○○夫妻間有系爭三筆土地之
      買賣關係；惟對於被告甲○○與丁○○間有無共同使公務
      員登載不實之犯意聯絡部分，觀諸起訴書之犯罪事實及證
      據事項，檢察官既認為丁○○之妻丙○○○係不知情，僅
      係遭丁○○借用名義登記，何以身為丁○○弟媳之被告甲○○會與丁○○有共同偽造文書之犯意聯絡？且被告甲○○在罹患精神疾患之前，雖有工作，然主要仍係以其夫乙○○之工作收入為家庭主要開銷，被告甲○○面對價值
      300萬元之系爭三筆土地有無權限可以自行主張購買抵償
      債務，亦有可疑？況且，依據丁○○所稱系爭三筆土地連
      同其上之房屋轉售後，成本連利潤共分配予被告甲○○
      400萬元等語（參照本院卷第134頁），為何被告甲○○之
      夫乙○○所使用之彰化商業銀行豐原分行帳戶內並無該筆
      款項之入帳資料？參酌證人乙○○、丙○○○、丁○○之
      前開證述內容，對於重要事項均避重就輕，並均指向罹患
      精神疾患目前記憶不清之被告甲○○身上，惟本院依據現
      有事證，對於被告甲○○究竟有無同意出借個人名義予丁○○擔任系爭三筆土地之登記名義人，抑或係乙○○將被
      告甲○○之名義出借予丁○○使用，尚有質疑，並無法達
      到確信被告甲○○與丁○○間有共同偽造文書犯行之有罪
      心證程度；此外，復查無其他積極證據足資證明被告甲○○有何故意使公務員登載不實之犯行，其被訴使公務員登
      載不實罪嫌，應屬不能證明，揆諸前揭規定及判例意旨，
      本院爰為無罪之諭知。
據上論斷，應依刑事訴訟法第三百零一條第一項，判決如主文。
中　　華　　民　　國　　96　　年　　9 　　月　　28　　日
                  刑事第五庭    審判長法  官  鍾堯航
                                      法  官  劉麗瑛
                                      法  官  巫淑芳
上正本證明與原本無異。
如不服本判決，應於收送達後10日內向本院提出上訴書狀（應敘
述具體理由並附繕本）。
上訴書狀如未敘述理由，應於上訴期間屆滿後20日內補提理由書
於本院。
                                      書記官  王麗麗
中　　華　　民　　國　　96　　年　　9 　　月　　28　　日
